【裁判字號】    97,台上,877
【裁判日期】    970229
【裁判案由】    違反稅捐稽徵法等罪
【裁判全文】
最高法院刑事判決              九十七年度台上字第八七七號
上  訴  人  台灣高等法院檢察署檢察官
被      告  丁○○
                    樓
            甲○○
            乙○○
            丙○○（原名黃瓊如）
上列上訴人因被告等違反稅捐稽徵法等罪案件，不服台灣高等法
院中華民國九十六年九月十三日第二審判決（九十六年度上訴字
第一二三０號，起訴案號：台灣台北地方法院檢察署八十六年度
偵字第七二八六、八五七八、九八三七、一六六八一號），提起
上訴，本院判決如下：
    主  文
上訴駁回。
    理  由
一、被告丁○○、甲○○、乙○○部分：
按第三審法院認為上訴有不合法律上之程式或法律上不應准許或
其上訴權已經喪失者，應以判決駁回之，刑事訴訟法第三百九十
五條前段、第三百八十四條定有明文。查本件關於被告丁○○、
甲○○、乙○○部分，檢察官係認丁○○、甲○○、乙○○犯刑
法第三百四十二條第一項背信、第二百十六條行使第二百十五條
業務上登載不實之罪嫌，核屬刑事訴訟法第三百七十六條第一、
五款所定不得上訴第三審之案件。揆之首開法條規定，上訴人此
部分之上訴，為不合法，應以判決駁回。
二、被告丙○○（原名黃瓊如）部分：
按刑事訴訟法第三百七十七條規定，上訴於第三審法院，非以判
決違背法令為理由，不得為之。是提起第三審上訴，應以原判決
違背法令為理由，係屬法定要件。如果上訴理由書狀並未依據卷
內訴訟資料，具體指摘原判決不適用何種法則或如何適用不當，
或所指摘原判決違法情事，顯與法律規定得為第三審上訴理由之
違法情形，不相適合時，均應認其上訴為違背法律上之程式，予
以駁回。本件檢察官上訴意旨略以，(一)被告丙○○於警詢自承龍
泰地磅登記負責人為伊配偶之父李雲龍，然伊為實際經營者，經
警提示其所開立之地磅單有不連號、繳銷車車號、磅單記載車號
為低排氣量車，磅單記載之重量高於該車所能承載之重量等異常
情形時，卻以「不清楚為何有此情形發生」回答（見警卷第五宗
第四三四至四四四頁）；同案被告鄭豫玲（嘉基金屬股份有限公
司負責人，已死亡）及同案被告吳錦堯亦陳稱該地磅有賣地磅單
之情形，吳錦堯亦據第一審法院以犯刑法第二百十六條、第二百
十五條、第三百三十九條第一項之罪，經認罪協商，判處有期徒
刑參月，如易科罰金以參佰元折算一日，緩刑貳年確定，有該判
決正本在卷可按（見第一審卷(十三)第十七至二十六頁）。足見丙○
○經營龍泰地磅確有與鄭豫玲、吳錦堯以空白磅單自行填載持以
行使詐領補助款之犯行。(二)吳錦堯固於警詢陳稱該地磅老闆為一
年約五十餘歲之男性云云，惟丙○○未曾供陳龍泰地磅另有男性
經營者，原判決就上開不利丙○○之證據未再調查，所調查之內
容並未明瞭者，與未經調查者無異。自有應於審判期日調查之證
據未予調查之違法。
惟查(一)事實審法院對於證據之證明力依法有自由判斷之權，苟不
違背法令或經驗法則或論理法則，即屬自由判斷職權之行使，上
訴意旨則不得任意指為違法。本件上訴意旨以：丙○○於警員提
示其所開立之地磅單有不連號、繳銷車車號、磅單記載車號為低
排氣量車，磅單記載之重量高於該車所能承載之重量等異常情形
時，卻以「不清楚為何有此情形發生」作答，又丙○○從未供稱
，龍泰地磅有男性經營者之情，是原判決逕採吳錦堯警詢所謂：
「龍泰地磅老闆為一年約五十餘歲之男性」之說詞，即為有利於
丙○○之認定，有應調查之證據未予調查之違法。然按被告本無
自白犯罪之義務，故得以「被告」身分，而概括行使其緘默權，
拒絕回答警員、檢察官或法官之任何問題，且不能以被告單純保
持緘默即認被告默認犯罪；且按刑事訴訟法第一百八十條第一項
第一款基於倫常考量，有直系姻親間「互隱」之拒絕證言特權。
查龍泰地磅登記負責人為丙○○配偶之父李雲龍，此為丙○○於
警詢時所自承，縱丙○○以「證人」身分，依法亦有此拒絕證言
之權，故不得以其未回應吳錦堯所為「龍泰地磅老闆為一年約五
十餘歲之男性」之證詞，即為丙○○不利之認定。從而，原判決
所為證據推論，並不違經驗法則或論理法則，其就檢察官之舉證
予以調查，亦不能謂有應於審判期日調查之證據未予調查之違法
，上訴人此部分之上訴，為不合法。(二)上訴意旨關於原判決諭知
丙○○被訴逃漏稅捐無罪部分，並無任何違背法令之指摘，其上
訴為無理由，應予駁回。至於上訴理由書有關逃漏稅捐部分之記
載，係關於同案被告李玉瑛（大綜資源回收企業有限公司負責人
）、洪奇仁（錦鑫企業有限公司負責人）有逃漏稅捐之認罪協商
判決，而取得該等公司統一發票之南隆鋼鐵股份有限公司涉嫌虛
報進項稅額而逃漏稅捐，有行政訴訟在案，核與丙○○被訴逃漏
稅捐部分無關聯，應非對於丙○○部分之上訴理由，併予敘明。
(三)上訴人對於丙○○被訴逃漏稅捐之重罪部分所提起之第三審上
訴，既無理由而應予駁回，則與之有裁判上一罪關係而不得上訴
第三審業務上登載不實及行使業務上登載不實之輕罪部分，自亦
無從為實體上之審判，自應併予駁回。
據上論結，應依刑事訴訟法第三百九十五條前段，判決如主文。
中    華    民    國  九十七  年    二    月  二十九  日
                      最高法院刑事第六庭
                          審判長法官  陳  正  庸
                                法官  賴  忠  星
                                法官  林  秀  夫
                                法官  宋      祺
                                法官  陳  祐  治
      本件正本證明與原本無異
                                      書  記  官
中    華    民    國  九十七  年    三    月   十一   日
                                                      Ｑ


司法院資訊處製作；財團法人民間司法改革基金會備份。
